臺灣高等法院刑事裁定
110年度聲字第2459號
聲  請  人  臺灣高等檢察署檢察官
受  刑  人  陳崇業



上列聲請人因受刑人數罪併罰有二裁判以上，聲請定其應執行之
刑（聲請案號：臺灣高等檢察署110年度執聲字第1011號），本
院裁定如下：
    主  文
陳崇業犯如附表所示各罪所處之刑，應執行有期徒刑柒年。
    理  由
一、聲請意旨略以：受刑人陳崇業因詐欺等數罪，先後經判決確
    定如附表，應依刑法第53條、第51條第5款規定，定其應執
    行之刑，爰依刑事訴訟法第477條第1項聲請裁定等語。
二、按裁判確定前犯數罪者，併合處罰之。數罪併罰，有二裁判
    以上者，依刑法第51條之規定，定其應執行之刑。又宣告多
    數有期徒刑者，於各刑中之最長期以上，各刑合併之刑期以
    下，定其刑期；但不得逾30年。刑法第50條第1項前段、第5
    3條及第51條第5款分別定有明文。又刑事訴訟法第370條第2
    項、第3項，已針對第二審上訴案件之定應執行之刑，明定
    有不利益變更禁止原則之適用，於分屬不同案件之數罪併罰
    有應更定執行刑者，本於同為定刑裁定應為相同處理之原則
    ，法院於裁定定應執行之刑時，自仍應有不利益變更禁止原
    則法理之考量，亦即另定之執行刑，其裁量所定之刑期，不
    得較重於前定之執行刑加計後裁判宣告之刑之總和，否則即
    與法律秩序理念及法律目的之內部界限有違（最高法院103
    年度第14次刑事庭決議及最高法院93年度台非字第192號判
    決意旨參照）。再按數罪併罰，乃因刑罰之科處，應以行為
    人之責任為基礎，考量人之生命有限，刑罰對被告造成之痛
    苦程度，係以刑度增加而生加乘成效果，而非等比方式增加
    ，如以實質累加方式執行，刑責恐將偏重過苛，不符現代刑
    事政策及刑罰之社會功能，故透過定應執行刑程式，採限制
    加重原則，授權法官綜合斟酌被告犯罪行為之不法與罪責程
    度、各罪彼此間之關聯性（例如數罪犯罪時間、空間、各行
    為所侵害法益之專屬性或同一性、數罪對法益侵害之加重效
    應等）、數罪所反應被告人格特性與傾向、對被告施以矯正
    之必要性等，妥適裁量最終具體應實現之刑罰，以符罪責相
    當之要求。因此，法院於酌定執行刑時，應體察法律恤刑之
    目的，為妥適之裁量，俾符合實質平等原則（最高法院105
    年度台抗字第626號裁判意旨參照）。
三、經查：
　㈠本件受刑人犯如附表編號1至13所示各罪，先後經判處如附表
    所示之刑確定，其中附表編號1至8所示之罪，經臺灣新北地
    方法院以109年度聲字第2641號裁定定應執行刑有期徒刑5年
    確定；附表編號9至13所示之罪，經本院以109年度上訴字第
    4258號判決定應執行刑有期徒刑3年確定，有本院被告前案
    紀錄表、刑案資料查註紀錄表及各該刑事裁判在卷可稽（見
    本院卷第21至144頁）。又如附表編號2至13所示之罪，其犯
    罪時間係在如附表編號1所示裁判確定日（民國106年7月31
    日）前所犯，而本件聲請定應執行刑之犯罪事實最後判決法
    院為本院。再者，受刑人所犯附表編號1、8所示之罪，為得
    易科罰金之罪；附表編號2至7、9至13所示之罪，為不得易
    科罰金之罪，雖有刑法第50條第1項但書所列不得併合處罰
    情事，惟經受刑人依刑法第50條第2項規定，請求檢察官向
    本院聲請合併定應執行刑，此有臺灣桃園地方檢察署依102
    年1月23日修正之刑法第50條調查受刑人是否聲請定應執行
    調查表1份在卷可稽（見本院卷第17頁），茲檢察官依受刑
    人請求而聲請就附表所示之13罪，定其應執行刑，本院審核
    認其聲請為正當，應予准許。
  ㈡爰審酌受刑人所犯如如附表編號1所示之罪為過失傷害罪；附
    表編號2、3、7、8所示之罪為普通詐欺罪；附表編號4至6、
    9至13所示之罪，均為三人以上共同詐欺取財罪，除附表編
    號1之外，其餘各罪均為侵害他人財產法益之詐欺罪，又編
    號1至8所示之罪係集中於105年3月至同年10月間所犯，編號
    9至13所示之罪則係於106年2月間所犯，犯罪時間相近，除
    附表編號1之外，其所各罪所侵害法益種類相同，且犯罪情
    節、行為態樣、手段、動機相近或相同，責任非難重複程度
    較高，並斟酌受刑人犯罪行為之不法及罪責程度、各罪之關
    聯性、犯罪次數、數罪所反應被告人格特性與傾向、對被告
    施以矯正之必要性等，就其所犯前揭各罪為整體非難評價，
    暨前述各罪定應執行刑之外部界限（各宣告刑中刑期最長之
    有期徒刑2年以上，各刑合併計算之刑期即有期徒刑15年6月
    以下），及不利益變更禁止原則（編號1至8所示之罪經定應
    執行刑有期徒刑5年；編號9至13所示之罪經定應執行刑有期
    徒刑3年；以上合計刑期為有期徒刑8年）等應遵守之內部界
    限，定其應執行之刑如主文所示。
　㈢又數罪併罰中之一罪，依刑法規定得易科罰金，若因與不得
    易科之他罪併合處罰結果而不得易科罰金時，原可易科部分
    所處之刑，自亦無庸為易科折算標準之記載（司法院釋字第
    144號解釋參照）。受刑人所犯附表編號1、8所示之罪，原
    雖得易科罰金，惟因與不得易科罰金之附表編號2至7、9至1
    3所示之罪併合處罰結果而不得易科罰金時，自無庸為易科
    罰金之記載，附此敘明。　　　　
據上論斷，應依刑事訴訟法第477條第1項，刑法53條、第51條第
5款，裁定如主文。
中　　華　　民　　國　　110 　年　　6 　　月　　16　　日
                  刑事第十一庭  審判長法　官  周煙平
                                      法　官  陳俞伶
                                      法　官  連育群
以上正本證明與原本無異。
如不服本裁定，應於收受送達後五日內向本院提出抗告狀。
                                      書記官  廖紫喬
中　　華　　民　　國　　110 　年　　6 　　月　　16　　日